臺灣臺南地方法院刑事判決　　　　　　　 95年度訴字第601號
公　訴　人　臺灣臺南地方法院檢察署檢察官
被　　　告　甲○○
指定辯護人　本院公設辯護人　乙○○
上列被告等因殺人未遂案件，經檢察官偵查後，提起公訴（九十
四年度偵字第一四五０二號），本院判決如下：
    主  文
本件公訴不受理。
    理  由
一、公訴意旨略以：被告甲○○與告訴人丁○○原為朋友關係，
    告訴人丁○○曾借貸新台幣（下同）一萬元予被告甲○○，
    而被告甲○○因故未能依期歸還。告訴人丁○○遂向其詢問
    並於催討債款之際出手毆打被告甲○○洩憤。被告甲○○因
    認受辱，遂於民國九十四年九月四日晚上七時許，向不知情
    之友人戊○○商借自小客車，並搭載不知情之友人丙○○，
    前往告訴人丁○○位於台南縣善化鎮○○里○○街四四號之
    住所商議前開債務問題。嗣於同日晚上九時許，被告甲○○
    在上開處所內，因與告訴人丁○○發生口角衝突，心生不滿
    ，遂基於殺人之故意，持刀砍殺告訴人丁○○，導致告訴人
    丁○○因此受有腹部穿刺傷合併內出血、胃部和小腸多處穿
    孔、右前臂切割合併肌肉斷裂、橈動脈及橈神經斷裂等傷害
    ，隨後被告甲○○即駕車逃離現場。而全身多處受傷之告訴
    人丁○○則自上開處所向外奔逃，並經鄰居郭志鵬將其送醫
    救治後，始未因此而死亡，因認被告涉犯刑法第二百七十一
    條第一項、第二項之殺人未遂罪嫌等語。
二、按告訴乃論之罪，未經告訴或撤回告訴者，應諭知不受理之
    判決，刑事訴訟法第三百零三條第三款定有明文。另按殺人
    未遂與傷害罪之區別，本在於行為人於行為之際之主觀犯意
    ，是否確有殺害告訴人之故意，抑或僅有使告訴人受有一定
    傷勢之意為區分之標準，惟行為人主觀犯意隱藏於心中，無
    從窺見，僅能依據事後勘查行為人行為之際之相關客觀事實
    而為認定。是行為人行為之際，與告訴人之衝突原因、行為
    人所用工具，施力大小，及告訴人受創部位、所受之傷勢等
    客觀因素，均應綜合而為判斷行為人於行為之際是否具有殺
    人之故意，尚難僅以行為人攻擊部位為唯一認定依據。公訴
    意旨認被告涉有殺人未遂罪嫌，係以被告持刀攻擊告訴人丁○○腹部之重要部位，致使其受有前開所示傷勢，因認被告
    於攻擊之際，應具有殺人之故意等語。訊據被告甲○○於偵
    審中固均坦承曾持刀傷及告訴人丁○○等情，惟堅詞否認涉
    有殺人未遂罪嫌，辯稱：當日其至告訴人丁○○住處商討債
    務問題時，雙方發生口角，告訴人丁○○先行出手毆打其肩
    部一下，其憤而隨手拾取告訴人置於桌上之水果刀攻擊告訴
    人，其原意在於嚇阻告訴人之攻擊，並無殺害告訴人之意等
    語。
三、經查：
    (一)被告甲○○於九十四年九月四日晚上九時許，偕同證人丙○○至告訴人位於台南縣善化鎮○○里○○街四四號之住
      處，並與告訴人丁○○發生口角後，持用告訴人置於桌上
      之水果刀一把，刺擊告訴人，致使告訴人受有腹部穿刺傷
      合併內出血、胃部和小腸多處穿孔、右前臂切割合併肌肉
      斷裂、橈動脈及橈神經斷裂等傷害等情，業據被告甲○○
      於警詢及偵審中迭次供承在卷，核與告訴人丁○○於本院
      審理時到庭以證人身分具結後證述當日經過相符，且被告
      持刀刺擊，因而致使告訴人丁○○受前開傷害等情，亦有
      財團法人奇美醫院診斷證明書及該院於九十五年五月三十
      日以（九五）奇醫字第二三三九號函檢送之病情摘要各一
      份在卷可稽（參見警卷第一八頁、本院卷一第一九頁），
      此部分事實應堪認定。
    (二)告訴人丁○○於本院審理時，以證人身分具結後證稱：當
      日其約被告至其住處商議被告積欠債務之問題，因被告表
      示業已清償，然其並未收到，其憤而出手毆打被告一下，
      雙方因而發生爭執等語（參見本院卷二第一０三頁），足
      見被告供稱：當日係告訴人先行出手攻擊等語，當非全然
      無可採信。又告訴人丁○○於同日庭訊中另結證稱：雙方
      剛發生拉扯時，被告並未持刀，係雙方爭執之際，被告始
      持用其桌上之水果刀攻擊等語（參見本院卷二第一一三頁
      ），與被告所供：當日原未持刀，係與告訴人發生拉扯之
      際，隨手拾起告訴人之水果刀反擊等語相符，足見被告雖
      持刀攻擊告訴人，但應係於雙方相互拉扯、攻擊過程中，
      隨手拾刀持以攻擊，並非原已欲存持刀攻擊告訴人之意，
      是被告甲○○是否確曾殺害告訴人丁○○之意，實非無疑
      。另告訴人丁○○於本院審理時復結證稱：雙方發生爭執
      時間甚短，且被告離去時，其仍可站立，嗣後並自行外出
      請鄰居郭志鵬協助送醫等語（參見本院卷二第一零八頁）
      ，而證人即偕同被告前往告訴人住處之丙○○於本院審理
      時具結證稱：其與被告離開告訴人住處時，告訴人仍自行
      站立於客廳等語（參見本院卷二第八頁），參以證人郭志
      鵬於警詢中亦證稱：告訴人當日係自行跑至其住處請求代
      為送醫等語（參見警卷第一七頁），是綜合告訴人、證人
      丙○○、郭志鵬前開證詞可知，被告與告訴人發生爭執，
      被告持刀攻擊告訴人之時間非久，且被告離開時，告訴人
      尚可自行站立，甚可自行外出求救。倘被告確有欲致告訴
      人死亡之故意，衡情當無僅刺擊告訴人腹部且割傷告訴人
      手部後，於告訴人尚未倒地不起之情形下，即行離去之理
      。復參以被告於案發之際，甫滿三十歲，正當年輕力壯，
      而告訴人則係近六十歲之人，兩者年紀、體力相去甚遠，
      且案發時被告復自告訴人住處取得水果刀在手，果被告確
      有殺害告訴人之意，以雙方年紀、體力及所持武器之差距
      ，被告應可當場立即剝奪告訴人之生命為是，然被告捨此
      不為，並逕行離去，是其是否確有剝奪告訴人生命之意，
      當非無疑。另告訴人腹部遭被告攻擊雖受有腹部穿刺傷合
      併內出血、胃部和小腸多處穿孔等多處傷勢，然此係因腸
      胃等器官為三度空間排列，單一傷口可能於其路徑穿刺多
      處器官，而造成胃腸道腸繫膜等多處傷口，此經奇美醫院
      前揭來函檢送之專用病情摘要一份可資參酌，參以告訴人
      腹部傷口僅有一處，足見被告當日攻擊告訴人腹部之重要
      部位僅有一次，故亦難僅以告訴人腹部內之臟器受有多處
      傷勢，即認被告曾對告訴人腹部之重要部位多次攻擊，進
      而認定被告確有殺害告訴人之故意。從而，綜上所述，被
      告與告訴人發生爭執之動機、起因、被告取得刀械之過程
      、發生衝突之時間、與被告離去時，告訴人之狀態、雙方
      年齡、體力、所持工具之差距、告訴人所受傷勢部位、被
      告持刀攻擊告訴人腹部之次數等一切情狀綜合觀之，堪信
      被告於案發之際，並無剝奪告訴人生命之故意。
    (三)綜上所述，應認被告於持刀攻擊告訴人時，僅具傷害之意
      ，並無意欲致使告訴人丁○○死亡之殺人故意。是核被告
      所為應祇成立刑法第二百七十七條第一項之傷害罪，檢察
      官認為被告係犯刑法第二百七十一條第二項、第一項之殺
      人未遂罪，容有未洽。惟查傷害罪，依同法第二百八十七
      條前段規定，須告訴乃論，然告訴人丁○○於本院審理時
      ，業已當庭撤回告訴（參見本院卷二第一一四頁），是本
      案訴追條件已不具備，依照首開說明，自應為不受理判決
      之諭知。
據上論斷，應依刑事訴訟法第三百零三條第三款判決如主文。
中　　華　　民　　國　　96　　年　　8 　　月　　30　　日
                              刑事第九庭
                                  審判長法  官  楊清安
                                        法  官  朱中和
                                        法  官  卓穎毓
以上正本證明與原本無異。
如不服本判決應於收受本判決後10日內向本院提出上訴書狀，並
應敘述具體理由。如未敘述上訴理由者，應於上訴期間屆滿後20
日內向本院補提理由書狀（均須按他造當事人之人數附繕本）「
切勿逕送上級法院」。
　　　　　　　　　　　　　　　　　      書記官  秦建華
中　　華　　民　　國　　96　　年　　8 　　月　　30　　日
